臺灣高雄地方法院刑事判決　　　　　　　96年度訴字第3032號
公　訴　人　臺灣高雄地方法院檢察署檢察官
被　　　告　乙○○
上列被告因違反毒品危害防制條例案件，經檢察官提起公訴（96
年度毒偵字第4982、4983號），被告於本院準備程序中就被訴事
實為有罪之陳述，經詢問當事人意見，合議庭裁定由受命法官依
簡式審判程序獨任審理，本院判決如下：
    主  文
乙○○施用第一級毒品，處有期徒刑柒月，扣案海洛因壹包（驗
後淨重零點零伍捌公克）沒收銷燬之。又施用第一級毒品，處有
期徒刑柒月，扣案海洛因壹包（驗後淨重零點壹柒公克）、吸
管、注射針筒各壹支（均殘留海洛因）沒收銷燬之。應執行有期
徒刑壹年壹月，扣案海洛因貳包（合計驗後淨重零點貳壹公克
）、吸管、注射針筒各壹支（均殘留海洛因）沒收銷燬之。
    事  實
一、乙○○曾於民國（下同）93年間因施用毒品案件，經本院裁
    定送觀察、勒戒後，認有繼續施用毒品之傾向，令入戒治處
    所施以強制戒治，於94年9 月9 日執行完畢釋放。詎仍不知
    悔改，復於強制戒治執行完畢釋放後5 年內，分別基於施用
    第一級毒品海洛因之犯意，先於96年5 月11日19時許回溯24
    小時內之某時（不含警力拘束期間），在其位於高雄市○○
    區○○街10號5 樓之住處內，以摻水後置於針筒內注射之方
    式，施用第一級毒品海洛因1 次；再於同年月12日6 時45分
    許回溯24小時內之某時（不含警力拘束期間），在上址以相
    同方式施用海洛因1 次。嗣於96年5 月11日17時40分許，在
    高雄市○○區○○街14號前為警查獲，並扣得其所有海洛因
    1 包（驗前淨重0.089 公克，驗後淨重0.058 公克）；又於
    同年月12日2 時5 分許，在高雄市○○區○○街10號5 樓為
    警查獲，並扣得其所有海洛因1 包（驗前淨重0.194 公克，
    驗後淨重0.173 公克）、吸管、注射針筒各1 支（均殘留海
    洛因）。
二、案經高雄市政府警察局苓雅分局移請臺灣高雄地方法院檢察
    署檢察官偵查起訴。
    理  由
一、按本件被告乙○○所犯係死刑、無期徒刑、最輕本刑為3 年
    以上有期徒刑以外之罪，其於準備程序就前揭被訴事實為有
    罪之陳述，經受命法官告知簡式審判程序之旨，並聽取其與
    公訴人之意見後，本院認無不得或不宜改依簡式審判程序進
    行之情形，爰依刑事訴訟法第273 條之1 第1 項規定，裁定
    本件由受命法官獨任進行簡式審判程序，合先敘明。
二、上揭事實，業據被告於本院審理時坦承不諱，且被告於上開
    時、地2 度為警查獲後經採尿送驗，檢驗結果均呈嗎啡陽性
    反應，有高雄市立凱旋醫院（下稱凱旋醫院）濫用藥物尿液
    檢驗報告、姓名與代碼對照表各2 份在卷可憑，又所扣得之
    白色粉末2 包（合計驗前淨重0.283 公克，驗後淨重0.231
    公克）經送凱旋醫院鑑定結果，確均為海洛因無誤，屬第一
    級毒品，有該院濫用藥物成品檢驗鑑定書2 份在卷可考，此
    外，復有吸管、注射針筒各1 支扣案可稽，足認被告自白與
    事實相符，本件事證明確，被告犯行洵堪認定。
三、按海洛因為毒品危害防制條例第2 條第2 項第1 款所稱之第
    一級毒品，不得施用、持有。次按，犯毒品危害防制條例第
    10條施用第一、二級毒品之罪者，檢察官應聲請法院裁定，
    令被告入勒戒處所觀察、勒戒，經觀察、勒戒後，檢察官依
    據勒戒處所之陳報，認受觀察、勒戒人無繼續施用毒品傾向
    者，應即釋放，並為不起訴之處分；認受觀察、勒戒人有繼
    續施用毒品之傾向者，檢察官應聲請法院裁定令入戒治處所
    強制戒治，其期間為6 個月以上，至無繼續強制戒治之必要
    為止，但最長不得逾1 年，強制戒治期滿，應即釋放，由檢
    察官為不起訴之處分。觀察、勒戒或強制戒治執行完畢釋放
    後，5 年內再犯第10條之罪者，應依一般刑事訴訟程序予以
    起訴論罪科刑，此觀諸毒品危害防制條例第20條第1 項、第
    2 項、第23條第1 項、第2 項規定自明。被告既有如犯罪事
    實欄所示觀察、勒戒及強制戒治之前科，有臺灣高等法院被
    告前案紀錄表1 份在卷可按，其於強制戒治執行完畢釋放後
    5 年內，再犯本案2 件施用毒品案件，依前述規定自應予以
    起訴論罪科刑。是核被告所為，均係犯毒品危害防制條例第
    10條第1 項施用第一級毒品罪。被告持有第一級毒品之低度
    行為，應為施用第一級毒品之高度行為所吸收，不另論罪。
    又刑法第56條關於連續犯之規定已於95年7 月1 日刪除，參
    照該條修正理由之說明，謂「對繼續犯同一罪名之罪者，均
    適用連續犯之規定論處，不無鼓勵犯罪之嫌，亦使國家刑罰
    權之行使發生不合理之現象」、「基於連續犯原為數罪之本
    質及刑罰公平原則之考量，爰刪除有關連續犯之規定」等語
    ，即係將本應各自獨立評價之數罪，回歸本來就應賦予複數
    法律效果之原貌。因此，就刑法修正施行後多次施用毒品之
    犯行，採一罪一罰，始符合立法本旨（最高法院96年8 月1
    日96年度第9 次刑事庭會議決議可資參照），是被告前開2
    次施用海洛因之行為，犯意各別、犯行獨立，應分論併罰。
    公訴意旨認被告上開2 次犯行應論以集合犯之實質上一罪，
    尚有未合，附此敘明。爰審酌被告經觀察、勒戒及強制戒治
    後，仍未能戒絕毒癮，顯見其戒絕毒癮之意念非堅，惟念其
    於犯罪後坦承犯行，態度良好，且施用毒品行為，乃屬對自
    身健康之戕害行為，及其犯罪動機、目的、手段等一切情狀
    ，分別量處如主文所示之刑，並定其應執行之刑，以資懲儆
    。
四、扣案之白色粉末2 包（合計驗前淨重0.283 公克，驗後淨重
    0. 231公克），經鑑定結果均含有海洛因成分，前已述及，
    且係被告所有供其施用之物，業據被告於準備程序時自承在
    卷（見本院96年8 月22日準備程序筆錄），應依毒品危害防
    制條例第18條第1 項前段規定，不論屬於犯人與否，均沒收
    銷燬之，至鑑驗耗損之毒品因已滅失，自無庸宣告沒收銷燬
    。另扣案之吸管、注射針筒各1 支，均為被告所有且供其施
    用海洛因之物，亦為被告於準備程序時所自承（見同上準備
    程序筆錄），該等物品經檢驗結果，均含有第一級毒品海洛
    因之殘留，有高雄醫學大學附設中和紀念醫院96年8 月28日
    編號0000-000、0000-000號檢驗報告各1 份附卷可佐，因客
    觀上均已無法與殘留之海洛因完全析離，應視同毒品，依毒
    品危害防制條例第18條第1 項前段規定沒收銷燬之。
五、臺灣高雄地方法院檢察署檢察官96年度毒偵字第6072、6465
    號移送併辦意旨書略以：被告乙○○基於施用第一級毒品海
    洛因、第二級毒品甲基安非他命之犯意，於96年1 月25日14
    時許回溯24小時內之某時，在不詳處所施用第一級毒品海洛
    因、第二級毒品甲基安非他命各1 次，另於96年7 月7 日10
    時55分許回溯24小時內之某時，在不詳處所施用第一級毒品
    海洛因1 次。因認被告上開行為亦涉有施用第一、二級毒品
    犯行，該等犯行與本件被訴施用第一級毒品犯行有集合犯之
    實質上一罪關係，應由本院併案審理云云。惟按於95年7 月
    1 日刑法修正施行後，多次施用毒品之犯行，應採一罪一罰
    ，始符合立法本旨，前已敘明，且施用第一級毒品與施用第
    二級毒品之罪名不同、犯意各別，應分論併罰，是被告縱有
    如檢察官併辦意旨所指施用第一級毒品海洛因或施用第二級
    毒品甲基安非他命之犯行，亦均應與本案犯行分論併罰，並
    無集合犯之實質上一罪關係，本院無從併辦，該部分均應退
    由檢察官另為適法之處理。
據上論斷，應依刑事訴訟法第273 條之1 第1 項、第284 條之1
、第299 條第1 項前段，毒品危害防制條例第10條第1 項、第18
條第1 項前段，刑法第11條、第51條第5 款，判決如主文。
本件經檢察官甲○○到庭執行職務。
中　　華　　民　　國　　96　　年　　10　　月　　12　　日
                鳳山刑事第二庭  法　官  楊筑婷
以上正本證明與原本無異。
如不服本判決應於收受本判決後10日內向本院提出上訴書狀，並
應敘述具體理由，如未敘述上訴理由者，應於上訴期間屆滿後20
日內補提理由書狀於本院（均須按他造當事人之人數附繕本）「
切勿逕送上級法院」。
中　　華　　民　　國　　96　　年　　10　　月　　12　　日
　　　　　　　　　　　　　　　  書記官　林靜慧
附錄本判決之論罪法條：
毒品危害防制條例第10條
施用第一級毒品者，處6 月以上5 年以下有期徒刑。
施用第二級毒品者，處3 年以下有期徒刑。
